【裁判字號】    97,訴,765
【裁判日期】    971009
【裁判案由】    強盜等
【裁判全文】
臺灣臺北地方法院刑事判決               97年度訴字第765號
公  訴  人  臺灣臺北地方法院檢察署檢察官
被      告  庚○○
選任辯護人  林衍鋒律師
上列被告因竊盜等案件，經檢察官提起公訴（97年度偵字第6449
號），本院判決如下：
    主  文
庚○○竊盜，共三罪，各處有期徒刑參月。又攜帶兇器竊盜，處
有期徒刑肆月。又攜帶兇器、毀越安全設備竊盜，處有期徒刑伍
月。應執行有期徒刑壹年肆月，緩刑參年，並應於刑之執行完畢
或赦免後，令入相當處所，施以監護壹年。
被訴毀損部分公訴不受理。
    事  實
一、庚○○曾受頭部外傷引起器質性人格障礙，致其衝動控制力
    顯著減低，且其辨識行為違法及依其辨識而行為之能力顯著
    減低，竟意圖為自己不法之所有，分別為下述竊盜行為：(一)
    民國九十七年三月二十四日晚間九時許，在臺北市○○區○○路八二一巷一弄十九號一樓前，徒手開啟停放於該處車牌
    號碼8HS-183號重型機車之座墊置物箱後，竊得其內戊○○
    所有之Apple iPod 4GB型號A1199數位隨身聽一台。(二)九十
    七年四月二日傍晚六時許，在同前路八０五巷六號旁，見丁○所有之車牌號碼LX-1236號大貨車停放該處，駕駛座車門
    未鎖，竟另行起意，開啟車門竊得置於駕駛座椅後方之尖嘴
    鉗一支及名片盒一盒。(三)九十七年四月六日晚間某時，在臺
    北市○○區○○路五六一號前，見丁文章所有交由其子使用
    之車牌號碼QT9-535號輕型機車停放該處，鑰匙疏未取下，
    竟起意行竊，直接發動引擎將該車騎走，作為代步工具。(四)
    九十七年四月六日晚上十二時許，騎乘上開竊得之機車，並
    攜帶前述自丁○處竊得、客觀上足供兇器使用之尖嘴鉗一支
    ，前往臺北市○○區○○街一０七號大佳國小附近，見丙○○所有之車牌號碼5G-7477號自小客車停放在河濱九號水門
    旁，竟持不能證明具有殺傷力之不明工具敲破該車右前座之
    車窗玻璃（毀損部分業據撤回告訴），竊取車內之MP3光碟
    一片後離去。(五)同年月七日凌晨三時許，騎乘上開竊得之機
    車並攜帶上述足供兇器使用之尖嘴鉗，至上址大佳國小校園
    後，將機車停放於學校門口，入內持不明器具敲破該校一年
    甲班教室門口旁之窗戶玻璃（毀損部分未據告訴），再伸手
    打開大門進入教室竊取收音機及掃描器各一台，得手後正欲
    離去時，恰巧遇見接獲管制中心通報而趕至現場之學校警衛
    己○○，己○○乃喝令庚○○不要走並放下手上東西，庚○○放下前開收音機及掃描器後，取出鑰匙欲騎乘上開機車逃
    逸，己○○為阻止庚○○離去，遂上前與庚○○搶奪鑰匙，
    雙方發生短暫拉扯，己○○因而受有右手挫傷、右手第三、
    第四指挫傷（傷害部分未據告訴），庚○○隨即棄車往大佳
    河濱公園方向逃去，嗣經己○○報警後員警至大直橋附近逮
    獲庚○○，並自庚○○攜帶之背包內及其住處取出上述尖嘴
    鉗等贓物，始悉上情。
二、案經臺北市政府警察局中山分局報告臺灣臺北地方法院檢察
    署檢察官偵查起訴。
    理  由
壹、有罪部分：
一、被告庚○○對於上述普通竊盜及加重竊盜之犯罪事實，於本
    院審理時均坦承不諱，核與被害人及證人戊○○、丁○、甲○○、丙○○、乙○○及己○○分別於警詢、偵查及本院審
    理時指述及證述之情節相符，此外，復有搜索扣押物品目錄
    表二紙、物品發還領據五張、車牌號碼QT9-535號車籍查詢
    基本資料一紙、己○○提出之馬偕紀念醫院驗傷診斷證明書
    一只、現場及贓物照片共三十四張在卷可憑，足見被告前開
    自白確與事實相符，應堪採信。故本件事證明確，被告犯行
    堪予認定。
二、論罪科刑部分：
(一)、按刑法第三百二十一條第一項第三款之攜帶兇器竊盜罪，係
    以行為人攜帶兇器竊盜為其加重條件，此所謂兇器，其種類
    並無限制，凡客觀上足對人之生命、身體、安全構成威脅，
    具有危險性之兇器均屬之，且祇須行竊時攜帶此種具有危險
    性之兇器為已足，並不以攜帶之初有行兇之意圖為必要（最
    高法院七十九年臺上字第五二五三號判例可資參照）。本件
    扣案之尖嘴鉗一支，以質地堅硬之金屬材質製成，且前端尖
    銳，有照片二張在卷可稽（見偵卷第67頁），客觀上顯然足
    以對他人之生命、身體構成威脅而具有危險性，而屬兇器甚
    明。又依社會通常觀念，窗戶具有防盜功能，係屬門扇、牆
    垣以外之安全設備，被告庚○○毀壞並踰越大佳國小一年甲
    班之窗戶，開啟大門入內，已使該安全設備失其防閑效用。
    故核被告於事實欄(一)、(二)、(三)所為，均係犯刑法第三百二十
    條第一項之普通竊盜既遂罪，其於事實欄(四)所為，係犯同法
    第三百二十一條第一項第三款之攜帶兇器加重竊盜罪，其於
    事實欄(五)所為，係犯同法第三百二十一條第一項第二款、第
    三款之攜帶兇器、毀越安全設備加重竊盜罪。公訴意旨雖認
    被告於事實欄(五)部分，先攜帶兇器竊盜後，為脫免逮捕，而
    拉扯己○○之手，復以手臂推己○○之胸部，而當場施以強
    暴，致己○○受有右手挫傷等傷害，因認被告涉犯刑法第三
    百三十條第一項之加重強盜罪嫌。惟按，刑法第三百二十九
    條準強盜罪雖未如刑法第三百二十八條強盜罪之規定，將實
    施強暴、脅迫所導致被害人或第三人不能抗拒之要件予以明
    文規定，惟必於竊盜或搶奪之際，當場實施之強暴、脅迫行
    為，已達使人難以抗拒之程度，其行為之客觀不法，方與強
    盜行為之客觀不法相當，而得與強盜罪同其法定刑。據此以
    觀，刑法第三百二十九條之規定，並未有擴大適用於竊盜或
    搶奪之際，僅屬當場虛張聲勢或與被害人或第三人有短暫輕
    微肢體衝突之情形，司法院釋字第六百三十號解釋理由書及
    最高法院九十六年台上字第六九一八號判決揭示甚明。經查
    ，被告供稱其未與警衛己○○發生扭打，只有跟己○○搶機
    車鑰匙等語，核與證人己○○於本院審理時證稱之情節相符
    ，其稱：... 被告將東西（即贓物）放在大門口，正在掏鑰
    匙，我就去攔他跟他搶鑰匙，我有搶到鑰匙，我伸手硬去抓
    他的手，把鑰匙搶過來，他沒有回擊，但是有跟我搶鑰匙，
    他有用手稍微把我推往前，叫我放他走，他的動作只是擋住
    我，沒有使我不能抗拒，我的手應該是搶鑰匙的過程中受傷
    的，他當時沒有很兇，他只是想要跑等語詳盡（本院卷第81
    頁）。顯見被告僅與證人己○○搶奪機車鑰匙，於過程中雖
    有短暫輕微衝突，致證人己○○受有上開傷害，但被告並無
    因脫免逮捕，而對證人己○○施以強暴，致其難以抗拒之行
    為，是被告上開行為核與刑法第三百二十九條之準強盜罪構
    成要件不符，不能論以同法第三百三十條第一項之加重準強
    盜罪，是公訴意旨上開認定，尚有未洽，惟其基本事實同一
    ，本院自應予審理，並依法變更起訴法條。至被告先後五次
    之竊盜犯行，犯意各別，行為互異，應予分論併罰。
(二)、被告曾於八十八年間因頭部外傷引起臚內出血，住院接受腦
    部開刀治療，之後即有情緒及行為明顯偏差，記憶力與注意
    力差，衝動行為，發展遲緩，學習障礙，活動量增加等情形
    ，並因此領有輕度痴症之障礙手冊，有新光吳火獅紀念醫院
    與台北榮民總醫院出具之診斷證明書共五紙及障礙手冊一份
    存卷可參（本院卷第30至34頁）。經本院囑請台北榮民總醫
    院就被告行為當時之精神狀況進行鑑定，該院鑑定結果認為
    被告因前述頭部外傷，引起社會功能低落，無法正常交友、
    工作、讀書等情形，綜合其過去生活史、病史、事發前、後
    及當時之精神狀態、精神狀態檢查及心理測驗等評估結果，
    認被告在稍複雜或有衝突、有壓力之環境下因應能力不佳，
    容易出現不適應的反應，遇到問題時較乏有效的問題解決方
    法，整體而言其有社會適應上之困難，有注意力及自我控制
    上之問題，持續力較短暫，容易因好奇、搞不清楚狀況及自
    我控制力較差出現不適切的行為，經診斷為「因頭部外傷後
    引起之器質性人格障礙」，故其行為時應有「因精神障礙或
    其他心智缺陷，致其辨識行為違法或依其辨識而行為之能力
    顯著降低」之情形，有行政院國軍退除役官兵輔導委員會臺
    北榮民總醫院97年8月25日北總精字第0970017200號函暨所
    附之精神狀況鑑定書一份在卷可考，是被告於上開犯行之際
    ，有前揭辨識行為違法或依其辨識而行為之能力顯著降低之
    情形，爰依刑法第十九條第二項之規定減輕其刑。
(三)、爰審酌被告並無任何前案紀錄，有台灣高等法院被告前案紀
    錄表一份附卷供參，足見其素行良好，其雖於十餘日內犯下
    多件竊案，且有攜帶兇器及破壞窗戶之行為，對社會及校園
    安全影響非輕，惟被告確有行為控制力不足等心智缺陷，且
    其竊取之財物價值尚屬低廉，如名片、MP3、尖嘴鉗等，可
    見被告確因好奇及自我控制能力欠佳，方為上開犯行，再被
    告所竊財物均已返還被害人，犯罪後積極與被害人尋求和解
    ，被害人多表明願意原諒被告，有偵訊筆錄、本院審理筆錄
    各一份及同意書三紙存卷可參，足見被告犯罪後已有悔意，
    態度甚佳等一切情狀，量處如主文所示之刑，並定其應執行
    之刑。再被告前未曾因故意犯罪受有期徒刑以上刑之宣告，
    已如前述，其犯罪後坦承犯行，積極與被害人尋求和解，且
    其雖有社會適應困難，仍盡力謀求工作機會等情，有工作機
    會查詢表、大同就業服務台介紹卡、內湖就業服務站介紹卡
    各一紙及工作證明書兩兩份附卷為憑（本院卷第70至71頁，
    被證12至14），可見被告尚非好逸惡勞因而竊取財物之人，
    其經此偵、審程序後，當能知所警惕而無再犯之虞，本院綜
    核上開各情，認為對被告所宣告之刑，以暫不執行為適當，
    爰併諭知被告緩刑三年，以啟自新。另經本院審酌被告於審
    理程序時供稱看到東西就會想拿，足徵其注意力及自我控制
    力較差，再參酌前開精神狀況鑑定書之內容，顯示被告持續
    力較短暫，容易因好奇、搞不清楚狀況及自我控制力較差出
    現不適切的行為，本院認為被告因精神及心智方面之障礙，
    社會功能已顯著退化，足認有再犯及危害公共安全之虞，爰
    依刑法第八十七條第二項前段、第三項之規定，宣告被告於
    刑之執行完畢或赦免後，施以監護一年。另扣案之口罩、手
    套及帽子等物，被告陳稱並未用於行竊，且證人己○○於偵
    查中亦證稱被告當天並未戴口罩，再依卷內之現場照片並未
    發現被告有戴口罩、手套及帽子之情事，復無其他證據證明
    上開物品係被告所有供犯罪所用或預備使用之物，爰不宣告
    沒收。
三、公訴意旨另以：被告庚○○意圖為自己不法之所有，於九十
    七年四月六日晚上十二時許，攜帶前述自丁○處竊得、客觀
    上足供兇器使用之尖嘴鉗一支，前往臺北市○○區○○街一
    ０七號大佳國小附近，見丙○○所有之車牌號碼5G-7477 號
    自小客車停放在河濱九號水門旁，竟持不能證明具有殺傷力
    之不明工具敲破該車右前座之車窗玻璃（毀損部分業據撤回
    告訴），竊取車內之行車執照一張及MP3光碟片一片後離去
    ，因認被告竊取行車執照部分亦涉有刑法第三百二十一條第
    一項第三款之加重竊盜罪嫌。惟按，犯罪事實應依證據認定
    之，無證據不得認定犯罪事實；又不能證明被告犯罪者，應
    諭知無罪之判決，刑事訴訟法第一百五十四條第二項、第三
    百零一條第一項分別定有明文。訊據被告堅詞否認有竊取行
    車執照之犯行，辯稱其僅竊取MP3光碟等語。經查：被害人
    丙○○固稱其清點車內財物後發現行車執照及MP3光碟一片
    遭竊，但被告於九十七年四月七日為警查獲時，僅被扣得MP
    3光碟一片，亦有前揭扣押物品目錄表在卷可查，參酌被告
    係於行竊後隨即為警查獲，若被告真有竊取行車執照，應會
    一併為警查扣，且被告就其餘竊盜犯行均坦承不諱，應無單
    獨否認竊取行車執照之必要。至被害人丙○○清點財物時雖
    未尋獲行車執照，但一般人應無每日清點車內財物之習慣，
    則被害人丙○○之行車執照究於案發前即已遺失，抑或確遭
    他人竊取，亦堪質疑。此外，復查無其他積極事證足以證明
    被告有於前述時、地竊取被害人丙○○之行車執照之行為，
    並使本院達到確信，故依前述法條意旨，本應為被告此部分
    無罪之諭知，但被告此部分之行為如果成立犯罪，與前述事
    實欄(四)部分業經本院論罪科刑之犯行，應屬單純一罪，爰不
    另為無罪之諭知。
貳、公訴不受理部分：
    公訴意旨另以：被告庚○○於九十七年四月六日午夜十二時
    ，見丙○○所有車牌號碼5G-7477號自小客車停放於臺北市
    中山區○○街一０七號大佳國小旁九號水門邊，竟基於毀損
    故意，持不明工具敲破該車右前乘客座之車窗玻璃，而認被
    告此部分涉犯刑法第三百五十四條之毀損罪嫌。惟按，告訴
    乃論之罪，告訴人於第一審辯論終結前得撤回其告訴，又告
    訴經撤回者，應諭知不受理之判決，刑事訴訟法第二百三十
    八條第一項、第三百零三條第三款分別定有明文。而刑法第
    三百五十四條之毀損罪，依同法第三百五十七條之規定須告
    訴乃論，查告訴人丙○○已於本院審理時具狀撤回毀損罪之
    告訴，有告訴人丙○○出具之同意書一紙附卷可稽，爰就毀
    損罪部分為公訴不受理之諭知。
據上論斷，應依刑事訴訟法第二百九十九條第一項前段、第三百
條、第三百零三條第三款，刑法第三百二十條第一項、第三百二
十一條第一項第二款、第三款、第十九條第二項、第五十一條第
五款、第七十四條第一項第一款、第八十七條第二項前段、第三
項，判決如主文。
本案經檢察官蔡彥守到庭執行職務。
中    華    民    國    97    年    10    月    9     日
                  刑事第十八庭  審判長法  官  胡宗淦
                                      法  官  彭慶文
                                      法  官  游士珺
如不服本判決，應於判決送達後10日內向本院提出上訴狀（應抄
附繕本）。告訴人或被害人如對於本判決不服者，應具備理由請
求檢察官上訴，其上訴期間之計算係以檢察官收受判決正本之日
期為準。
                                      書記官  林素霜
中    華    民    國    97    年    10    月    13    日
附錄本案論罪科刑法條全文
中華民國刑法第320條
意圖為自己或第三人不法之所有，而竊取他人之動產者，為竊盜
罪，處5年以下有期徒刑、拘役或5百元以下罰金。
意圖為自己或第三人不法之利益，而竊佔他人之不動產者，依前
項之規定處斷。
前二項之未遂犯罰之。
中華民國刑法第321條
犯竊盜罪而有左列情形之一者，處六月以上、五年以下有期徒刑
：
一、於夜間侵入住宅或有人居住之建築物、船艦或隱匿其內而犯
    之者。
二、毀越門扇、牆垣或其他安全設備而犯之者。
三、攜帶兇器而犯之者。
四、結夥三人以上而犯之者。
五、乘火災、水災或其他災害之際而犯之者。
六、在車站或埠頭而犯之者。
前項之未遂犯罰之。


司法院資訊處製作；財團法人民間司法改革基金會備份。
